臺灣高等法院臺南分院民事判決
109年度上易字第295號
上  訴  人  王信傑  


訴訟代理人  陳寶華律師
被上訴  人  吳佩芯  
訴訟代理人  蘇文斌律師
            鄭方穎律師
            許婉慧律師
            郭子誠律師
上列當事人間請求返還借款事件，上訴人對於民國（下同）109
年8月13日臺灣臺南地方法院109年度訴字第123號第一審判決提
起上訴，本院於110年3月10日言詞辯論終結，判決如下：
    主  文
上訴駁回。
第二審訴訟費用由上訴人負擔。
    事實及理由
一、上訴人主張：兩造原為男女朋友關係，於108年8月間達成借
    貸合意，由上訴人以訴外人即上訴人之父王茂生名下之不動
    產設定抵押向訴外人臺灣新光商業銀行股份有限公司(下稱
    新光銀行)辦理貸款，上訴人並於108年8月26日將貸得款項
    其中新臺幣(下同)990,000元（下稱系爭款項）交付予被上
    訴人。兩造未約定借款之清償期，嗣上訴人於108年11月21
    日以臺南地方法院郵局第0000號存證信函（下稱系爭存證信
    函）催告被上訴人返還系爭款項未果。爰依民法第478條規
    定請求被上訴人返還系爭款項。原判決駁回上訴人之訴，實
    有未當，爰提起上訴等語。並聲明：㈠原判決廢棄。㈡被上訴
    人應給付上訴人990,000元，及自起訴狀繕本送達被上訴人
    之翌日起至清償日止，按週年利率5%計算之利息。
二、被上訴人則辯以：兩造間未有借貸關係存在，上訴人應舉證
    證明兩造間有借貸之合意及交付款項之事實。兩造本有共同
    經營信傑通訊行，上訴人所稱貸款金額係為支付通訊行之經
    營，與被上訴人無涉。上訴人提出之Line對話内容並未就兩
    造全部之債務分別列明討論，而係兩造於感情生變時，參雜
    各種情緒對話之情境下之問答，無法認定為已有交付金錢及
    借貸合意之證明。兩造間根本未成立消費借貸契約，亦未有
    將消費借貸金額交付並收受之合意。原審駁回上訴人之請求
    ，並無不當等語。並聲明：上訴駁回。
三、本件經整理兩造不爭執事項，及依民事訴訟法第463條準用
    同法第270條之1第1項第3款規定整理並協議簡化兩造爭點如
    下：
  ㈠不爭執事項：
  ⒈兩造間曾有如本院卷第218-228頁附表一、二所示之Line對話
    內容（以下分稱附表一、二對話）。
  ⒉上訴人於108年11月21日以系爭存證信函寄送予被上訴人，內
    容略以：⑴被上訴人於108年8月間向上訴人借貸990,000元，
    且已收受上開款項，至今尚未清償，並催告應於函到1個月
    內清償借款等語、⑵信傑通訊行係上訴人獨資設立，於108年
    9月18日變更負責人為王語辰，並非上訴人真意，望函到1個
    月內變更回復負責人為上訴人等語。被上訴人於同月22日收
    受該存證信函。
  ⒊王茂生以其所有坐落臺南市○區○○段000000○0000000地號土地
    及同段00000建號（下稱系爭不動產）作為擔保，於108年3
    月18日設定擔保債權總金額1,200,000元、債務人：王茂生
    之最高限額抵押權予新光銀行，復於108年8月22日設定擔保
    債權總金額1,800,000元、債務人：王茂生之最高限額抵押
    權予新光銀行（下稱第2次抵押設定）。第2次抵押設定之實
    際借貸金額為1,500,000元，被上訴人並擔任該借貸之保證
    人。
  ⒋王茂生以其為要保人、上訴人為被保險人之國泰人壽保險股
    份有限公司(下稱國泰人壽)保險保單(保單號碼：000000000
    0)，向國泰人壽質借貸款金額890,000元。
  ⒌信傑通訊行於108年4月9日核准設立，負責人為上訴人，出資
    額為220,000元，嗣於108年9月18日異動負責人為訴外人王
    語辰。
　㈡爭執事項：　
    上訴人依民法第478條消費借貸關係請求被上訴人返還系爭
    款項及其法定利息，有無理由？
四、得心證之理由：
　㈠按當事人主張有利於己之事實者，就其事實有舉證之責任，
    民事訴訟法第277條前段定有明文。且民事訴訟如係由原告
    主張權利者，應先由原告負舉證之責，若原告先不能舉證，
    以證實自己主張之事實為真實，則被告就其抗辯事實即令不
    能舉證，或其所舉證據尚有疵累，亦應駁回原告之請求。次
    按稱消費借貸者，於當事人間必本於借貸之意思合致，而有
    移轉金錢或其他代替物之所有權於他方之行為，始得當之。
    是以消費借貸，因交付金錢之原因多端，除有金錢之交付外
    ，尚須本於借貸之意思而為交付，方克成立。倘當事人主張
    與他方有消費借貸關係存在者，自應就該借貸意思互相表示
    合致及借款業已交付之事實，均負舉證之責任。本件上訴人
    主張兩造於108年8月間達成借貸合意，由上訴人以王茂生名
    下之系爭不動產設定抵押向新光銀行辦理貸款，上訴人並於
    108年8月26日交付系爭款項予被上訴人，兩造間就系爭款項
    成立消費借貸關係等語。被上訴人則否認其與上訴人就系爭
    款項有消費借貸關係存在，依前開說明，上訴人應就其與被
    上訴人雙方借貸系爭款項意思表示互相一致，及金錢交付之
    事實，負舉證責任。
  ㈡經查：
  ⒈兩造間對附表一、二之Line對話內容均無意見。上訴人有寄
    送系爭存證信函予被上訴人，並經被上訴人收受。系爭不動
    產有如不爭執事項⒊所示之設定抵押貸款，王茂生有以保單
    向國泰人壽質借貸款，信傑通訊行之設立及負責人異動等節
    。以上為兩造所不爭執（見不爭執事項⒈至⒌），且有上訴人
    提出系爭存證信函及回執、兩造間之Line對話截圖、系爭不
    動產之登記第一類謄本、信傑通訊行之商業登記抄本及經濟
    部商工登記公示資料、國泰人壽保單利息收據及給付明細表
    、臺南市政府108年4月9日府經工商字第0000000000號函（
    見原審補字卷第17-18頁、訴字卷第27、67-103頁，本院卷
    第113-117頁）及被上訴人提出兩造間之Line對話截圖（見
    本院卷第85頁）為證。且經本院依上訴人聲請向新光銀行函
    詢系爭不動產之設定抵押貸款等資料，有新光銀行109年12
    月8日新光銀消金字第0000000000號函及後附附件可稽（見
    本院卷第87-94頁），復為兩造所不爭執，應堪採信。
  ⒉就附表一Line對話內容，兩造主張及本院之論述如下：
  ⑴上訴人主張附表一Line對話中（以下所引編號均係指附表一
    之編號），被上訴人多次陳述「借」、「拿到99萬」，其中
    有陳述「我名字借的是我借的我會還」（編號2）、「我說
    過我只還我名字借的」（編號32）、「我只拿到99萬」（編
    號37）、「我只還我借的」（編號60）、「房貸我只有拿到
    99萬我名字借的」（編號75）、「99萬我會繳」（編號126
    ）、「每個月你99萬我名字的房貸仙女會跟你聯絡轉帳」（
    編號137）等語，足證兩造就系爭款項確有借貸之合意，並
    有交付系爭款項之事實等語。被上訴人對附表一Line對話內
    容固不爭執，惟否認兩造就系爭款項有借貸之合意及有交付
    系爭款項之事實，並以前詞置辯。細閱兩造間之上開對話內
    容，兩造互動過程如下述：
　①上訴人問：「一起把債還清好嗎」、被上訴人回：「我還清
    我借的部分 剩下不是我的問題」（編號1）；上訴人：「我
    這樣會死…」、被上訴人回：「我名字借的是我借的我會還
    」（編號2）。是被上訴人陳述「我還清我借的部分」，乃
    係回應上訴人「一起把債還清好嗎」之語；另被上訴人陳述
    「我名字借的是我借的我會還」，亦係上訴人要求被上訴人
    一起清償債務未果而表達「我這樣會死」後之接續回應。
　②上訴人先後稱：「妳當初也說好一起打拼  一起還債」（編
    號9）、「我借的也是為了我們倆開店」（編號18）、「可
    以不要這樣對我…一起把債還完」（編號23），被上訴人則
    對上訴人回以質疑、不認同，且稱：「不要把你原本負債推
    給我」、「然後責任要我來扛」（以上對話見編號9-30）。
    是被上訴人並無承認有向上訴人借貸系爭款項之意。　
　③上訴人：「我只求你別這樣 我不鬧 一起還債」、被上訴人
    回：「無法」、「我說過 我只還我名字借的」、「你不接
    受 那我店會頂掉」；上訴人：「所以只有150萬」、被上訴
    人回：「100萬 先生」、「你爸拿30 不要算我頭上」；上
    訴人：「總共借了150萬 我爸拿走20萬」、被上訴人：「我
    只拿到99萬 其他我沒拿」（編號31-37）。是被上訴人陳述
    「我說過 我只還我名字借的」，係回應上訴人上開「一起
    還債」等語。另被上訴人陳述「我只拿到99萬」，固得認被
    上訴人有承認拿到990,000元，但其並未自認係由上訴人所
    交付，況拿到該款項之原因有多端，亦有可能為投資、贈與
    或其他，不足證明被上訴人有向上訴人借用系爭款項因而取
    得上開款項。
　④上訴人：「我說我不拿錢 但我們要一起還清這些」、被上訴
    人回：「我幹嘛跟你還你的負債？」、「我只還我借的」、
    「憑什麼？」（編號59-60）。是被上訴人陳述「我只還我
    借的」，亦係回應上訴人上開「我們要一起還清這些」等語
    。　
　⑤上訴人：「我也是很愛妳 很相信妳 我才拜託爸爸用房貸給
    我來開…」、被上訴人回：「所以？你房貸關我什麼事？」
    （編號68）；被上訴人：「房貸我只有拿到99萬我名字借的
    」（編號75）；上訴人：「我工讀要還扣掉妳的99萬錢，其
    它我自己負責是嗎？」、被上訴人：「99萬我另外幫你繳」
    （編號95-96）；另被上訴人尚有稱：「99萬我會繳」（編
    號126）、「99萬 其他不關我的事」（編號128）、「每個
    月你99萬我名字的房貸仙女會跟你聯絡轉帳」（編號137）
    。依被上訴人上開所述，僅得認其表明有以自己名義而負有
    房貸債務之事實，且其係以對外清償債務方式處理，並無自
    認其有向上訴人借貸系爭款項之意。
　⑵綜觀上開對話內容，上訴人均未稱其有「借貸」系爭款項予
    被上訴人，反係一再陳稱「一起把債還清好嗎」、「一起還
    債」、「我借的也是為了我們倆開店」、「一起把債還完」
    、「一起還清債務」、「一起還清這些」、「只要一起還債
    就好了」、「一起還這些負債」等語（下合稱一起還債等語
    ），即其自己亦認是與被上訴人一起共同對外負債，始會商
    請被上訴人一起共同還清對外積欠之債務，而非係以債權人
    身分要求被上訴人對自己為清償債務，自難認兩造間有借貸
    之合意。又被上訴人對上訴人所稱一起還債等語，雖回應有
    990,000元以自己名義之借貸、房貸債務，然其係以對外清
    償債務方式處理，並無自認其有向上訴人借貸系爭款項之意
    ，是上開對話內容，不足證明兩造間有達成借用系爭款項之
    意思合致。至被上訴人於對話中固承認有拿到990,000元，
    但其並未自認係由上訴人所交付，況拿到該款項之原因有多
    端，亦有可能為投資、贈與或其他，不足證明被上訴人有向
    上訴人借用系爭款項因而取得上開款項。
  ⒊上訴人主張第2次抵押設定取得房屋貸款後，上訴人於108年8
    月26日交付系爭款項予被上訴人等語，並提出王茂生設於新
    光銀行之帳戶對帳單（見本院卷第155-156頁）為證。依上
    開對帳單，固於108年8月26日有現金支出990,000元之紀錄
    ，但無從以有該筆提領紀錄，逕認被上訴人有向上訴人借用
    系爭款項因而取得上開款項之情。參以信傑通訊行於同日（
    8月26日）有匯款100,000元至上開帳戶內，且依上訴人主張
    ：信傑通訊行之實際經營及負責財務者均係被上訴人（見本
    院卷第231頁），如被上訴人實際經營及負責財務之信傑通
    訊行於108年8月26日確有990,000元資金需求而有向上訴人
    借貸之必要，焉會於同日另匯款100,000元至上開帳戶？此
    與常情即屬有違。上訴人固稱被上訴人匯款100,000元之用
    意是要清償原本的車貸跟信貸等語，但被上訴人本得自行繳
    納貸款，何須匯入王茂生之帳戶，再由上訴人提領用以繳納
    ，如此曲折輾轉繳款之情節，亦不符常情，復為被上訴人所
    爭執（見本院卷第232-234頁），上訴人上開所述並無足採
    。上訴人提出之帳戶對帳單，並無法為上訴人有利之證明。
　⒋另上訴人寄送之系爭存證信函內容為上訴人自己單方面之主
    張，既為被上訴人所否認，尚無從逕為採信其內容。
　⒌系爭不動產有如不爭執事項⒊所示之設定抵押貸款，王茂生有
    以保單向國泰人壽質借貸款，固如前述，然上開設定抵押貸
    款及保單質借之債務人為王茂生，僅第2次抵押設定部分，
    被上訴人有擔任該借貸之保證人，被上訴人因何同意擔任該
    借貸之保證人，兩造各執其說法，但擔任借貸之保證人之原
    因有眾多，並非同意擔任借貸之保證人者，即當然為該借貸
    之借用人，更無法以之推論兩造間有達成借用系爭款項之意
    思合致。本件自貸款申請書記載被上訴人與王茂生之關係為
    「朋友」（見本院卷第89頁），上訴人亦陳稱：兩造於借貸
    當時原為男女朋友關係，是被上訴人辯以其基於兩造當時仍
    為男女朋友關係，上訴人欲借貸金錢使用，故同意擔任保證
    人等語（見本院卷第81頁），並無違常情。至於其餘貸款及
    保單質借部分，則未見與被上訴人有關連。故上開設定抵押
    貸款及保單質借部分，亦無法為上訴人有利之證明。
　⒍再信傑通訊行之設立及負責人異動資料，為信傑通訊行之設
    立登記及異動情形，並無從證明兩造間有達成借用系爭款項
    之意思合致，亦不足為上訴人有利之證明。
　⒎又上訴人既無法舉證證明兩造間有消費借貸關係存在，則被
    上訴人辯以：系爭款項係用以支付信傑通訊行之花費等，不
    論是否屬實，均不影響上訴人就其主張未盡舉證證明責任，
    應受不利判決之結論。　
  ㈢綜上各節，上訴人既未能舉證證明兩造間有消費借貸關係存
    在，則其依民法第478條規定請求被上訴人給付系爭款項，
    自屬無據。　
五、綜上所述，上訴人依民法第478條規定，請求被上訴人給付
    系爭款項及其利息，為無理由，應予駁回。原審所為上訴人
    敗訴之判決，並無不合。上訴論旨指摘原判決不當，求予廢
    棄改判，為無理由，應駁回其上訴。
六、本件事證已臻明確，兩造其餘之攻擊或防禦方法及所用之證
    據，經本院斟酌後，認為均不足以影響本判決之結果，爰不
    逐一論列，附此敘明。
七、據上論結，本件上訴無理由，依民事訴訟法第449條第1項、
    第78條，判決如主文。　　　　　
中　　華　　民　　國　　110 　年　　3 　　月　　31　　日
                  民事第二庭  審判長法　官  高榮宏

                                    法  官  林富郎

                                    法  官  黃瑪玲
上為正本係照原本作成。
不得上訴。　　　　　　　　　　　　　　　　　　　
中　　華　　民　　國　　110 　年　　3 　　月　　31　　日

                                    書記官  蘭鈺婷